【裁判字號】    98,訴,657
【裁判日期】    980730
【裁判案由】    違反毒品危害防制條例
【裁判全文】
臺灣彰化地方法院刑事判決               98年度訴字第657號
公  訴  人  臺灣彰化地方法院檢察署檢察官
被      告  甲○○
                    （現羈押於臺灣彰化看守所）
指定辯護人  楊博任律師
上列被告因違反毒品危害防制條例等案件，經檢察官提起公訴（
九十八年度偵字第二三七八號），及追加起訴（九十八年度偵字
第四二六０號），本院判決如下：
    主  文
甲○○犯如附表一所示之罪，均為累犯，各處如附表一所示之刑
（含主刑、從刑），主刑部分應執行有期徒刑拾捌年陸月。
    事  實
一、甲○○（綽號「中將」、「阿將」）曾於民國九十四年二月
    間因違反毒品危害防制條例等案件，經本院於九十四年五月
    九日，以九十四年度訴字第五五一號判決判處應執行有期徒
    刑一年八月確定；又於九十四年八月間因違反毒品危害防制
    條例案件，經臺灣雲林地方法院於九十四年十二月十九日，
    以九十四年度訴字第六八四號判決判處有期徒刑一年六月確
    定；於九十五年四月間因詐欺案件，經臺灣雲林地方法院於
    九十五年七月三日，以九十五年度虎簡字第二０七號判決判
    處有期徒刑六月確定，前開後二罪嗣經臺灣雲林地方法院以
    九十六年度聲減字第一六四八號裁定減刑並定其應執行刑為
    有期徒刑一年十一月確定，前開之罪再接續入監執行後，於
    九十七年一月二十三日因縮刑期滿執行完畢。仍不知警惕，
    明知海洛因係屬列管之第一級毒品，不得擅自無償轉讓他人
    ，及販售他人得利，先於不詳時、地以新臺幣（下同）一千
    元之價格，向不知情之姓名、年籍不詳，綽號「阿明」之人
    購得申設人為胡火生，號碼為0000000000號行動
    電話門號，做為對外聯絡販賣第一級毒品海洛因之工具後，
    竟分別為下列犯行：
（一）甲○○基於意圖營利，販賣第一級毒品海洛因之犯意，分
      別於九十八年一月十五日十七時許、同年月十六日八時許
      及同年月十八日十時許，由陳國良以其持用之00000
      00000號行動電話撥打甲○○上開行動電話，聯絡購
      買第一級毒品海洛因，並在電話中稱呼甲○○為「同學」
      ，及以「星期一」之代號暗指購買一千元之第一級毒品海
      洛因後，甲○○即前往彰化縣福興鄉台七十六線快速道路
      與員鹿路路口，以每小包海洛因一千元之價格，販賣第一
      級毒品海洛因予陳國良三次。
（二）甲○○基於意圖營利，販賣第一級毒品海洛因之犯意，經
      姓名、年籍不詳，綽號「阿川」之男子在署立彰化醫院介
      紹認識沈昌利後，即在該醫院向沈昌利表示：如果有要購
      買第一級毒品海洛因，可撥打伊上開電話，告知「我要過
      去找你」，即可明瞭其欲購買毒品之意。嗣分別於九十八
      年一月七日或八日某時、同年月十五日十四時許、同年月
      十七日十三時許及同年月十八日八時許，由沈昌利以其持
      用之000000000號行動電話撥打甲○○上開行動
      電話，聯絡購買第一級毒品海洛因後，沈昌利即分別前往
      甲○○位於彰化縣福興鄉○○村○○街二四０號住處附近
      之雜貨店，及彰化縣福興鄉工業區門口前紅綠燈處、署立
      彰化醫院等處，由甲○○每次均以每小包海洛因五百元（
      最後一次係以面額五百元之消費券交易）之價格，販賣第
      一級毒品海洛因予沈昌利四次。
（三）甲○○基於意圖營利，販賣第一級毒品海洛因之犯意，分
      別於九十八年一月十七日九時許、同年月二十日十時許及
      同年三月二日十四時許，由楊儒居以其持用之00000
      00000號行動電話撥打甲○○上開行動電話，聯絡購
      買第一級毒品海洛因後，楊儒居即分別前往署立彰化醫院
      ，或甲○○位於彰化縣福興鄉○○村○○街二四０號住處
      附近及住處樓梯口等處，由甲○○分別以每小包海洛因一
      千元、三千元及一千元之價格，販賣第一級毒品海洛因予
      楊儒居三次。
（四）甲○○基於意圖營利，販賣第一級毒品海洛因之犯意，於
      蔡一彰在九十七年十月二十二日申辦000000000
      0號行動電話數日後，因蔡一彰經濟狀況不佳，乃在署立
      彰化醫院或甲○○上開住處附近，以上開行動電話門號為
      代價，由甲○○販賣海洛因一小包，市價為一千元之第一
      級毒品海洛因予蔡一彰一次。嗣蔡一彰再分別於九十八年
      一月二十四日十九時許及同年月二十五日十七時許，以其
      持用之0000000000號行動電話撥打甲○○上開
      行動電話，聯絡購買第一級毒品海洛因，並以「八月啊！
      」、「我七月出世的啦！」等語，暗指欲向甲○○購買金
      額分別為八百元、七百元之第一級毒品海洛因後，蔡一彰
      即前往甲○○位於彰化縣福興鄉○○村○○街二四０號住
      處附近某巷口，分別由甲○○以每一小包海洛因八百元及
      七百元之價格，販賣第一級毒品海洛因予蔡一彰二次。
（五）甲○○基於意圖營利，販賣第一級毒品海洛因之犯意，因
      其女友詹雅玲之胞姊詹麗梅有意向甲○○購買第一級毒品
      海洛因，乃於九十八年一月二十五日十一時許，透過詹雅
      玲持用之0000000000號行動電話撥打甲○○上
      開行動電話，向甲○○聯絡購買毒品事宜，甲○○即於同
      日十一時許，在詹雅玲位於彰化縣永靖鄉○○村○○路五
      七巷九號住處附近之百姓公廟旁，以一小包海洛因二千元
      之價格，販賣第一級毒品海洛因予詹麗梅一次。
（六）甲○○基於意圖營利，販賣第一級毒品海洛因之犯意，分
      別於九十八年一月十八日九時五十九分許、同年二月二十
      八日十七時四十八分許及同年三月二日十時十四分許，由
      張正濰以（０四）0000000號及00000000
      00號（申請登記人係張正濰之胞姊張淑莉）行動電話撥
      打甲○○上開行動電話，聯絡購買第一級毒品海洛因後，
      張正濰即分別前往甲○○位於彰化縣福興鄉○○村○○街
      二四０號住處附近之雜貨店外，由甲○○每次均以每小包
      海洛因一千元之價格，販賣第一級毒品海洛因予張正濰三
      次。
（七）甲○○基於意圖營利，販賣第一級毒品海洛因之犯意，分
      別於九十八年一月二十七日十九時四分許，及同年月二十
      八日八時三十九分許，由陳家棟以其持用之000000
      0000號行動電話撥打甲○○上開行動電話，聯絡購買
      第一級毒品海洛因，並以「機車多騎一台出來」等語，暗
      指購買一千元之海洛因後，甲○○即分別前往位於彰化縣
      福興鄉外中村之農會旁，每次均以每小包海洛因一千元之
      價格，販賣第一級毒品海洛因予陳家棟二次。
（八）甲○○基於意圖營利，販賣第一級毒品海洛因之犯意，因
      其販賣毒品之名聲在外，於九十八年一月初某日，陳信瑤
      聽聞甲○○有從事販賣第一級毒品海洛因之情事，乃在署
      立彰化醫院遇到甲○○，即表示欲向其購買海洛因，甲○
      ○隨即以一千元之價格販賣一小包之第一級毒品海洛因予
      陳信瑤一次。
二、甲○○於九十八年一月十七日十八時三分許，接獲其女友詹
    雅玲來電稱：「ㄟ，可以給你麻煩嗎？」及「給你救一下好
    嗎？」等語。甲○○即明瞭詹雅玲已毒癮發作，且缺錢購買
    毒品，乃另基於無償轉讓第一級毒品海洛因之犯意，於同日
    十八時四十分許，在甲○○位於彰化縣福興鄉○○村○○街
    二四０號住處之房間內，無償轉讓約值三、四百元之第一級
    毒品海洛因予詹雅玲施用一次。
三、案經臺灣彰化地方法院檢察署檢察官據報指揮彰化縣警察局
    田中分局偵辦，並依法聲請對甲○○持用之行動電話實施通
    訊監察後，循線查獲上情。嗣經警於九十八年三月六日持本
    院核發之搜索票搜甲○○之住處，並扣得其所有之ＰＡＮＴ
    ＥＣＨ（起訴書誤載為ＱＡＮＴＥＣＨ）廠牌，顏色為朱紅
    色之行動電話一具，及0000000000號行動電話Ｓ
    ＩＭ卡一枚等物。
    理  由
一、按被告以外之人於審判外之言詞或書面陳述，除法律有規定
    者外，不得作為證據。被告以外之人於審判外之陳述，雖不
    符刑事訴訟法第一百五十九條之一至四之規定，而經當事人
    於審判程序同意作為證據，法院審酌該言詞陳述或書面陳述
    作成時之情況，認為適當者，亦得為證據，刑事訴訟法第一
    百五十九條第一項、第一百五十九條之五第一項分別定有明
    文。本案全部卷證所涵括之供述證據及非供述證據，公訴人
    、被告及辯護人均同意以下全部證據之證據能力，亦未於言
    詞辯論終結前聲明異議，本院審酌該等供述證據及非供述證
    據作成時之情況，並無不適當之情事，應均具有證據能力，
    合先敘明。
二、訊據被告甲○○於偵查中雖坦承有事實欄一（六）至（八）
    之犯行，然否認有事實欄一（一）至（五），及事實欄二轉
    讓海洛因之犯行，惟於本院審理時就前揭事實欄之犯罪事實
    均坦承不諱，核與證人陳國良、沈昌利、楊儒居、蔡一彰、
    詹雅玲、張正濰、陳家棟、陳信瑤等人分別於警詢、偵查中
    之證述情節相符。此外，復有本院通訊監察書、被告使用之
    0000000000號行動電話通訊監察譯文、查獲照片
    八幀等在卷可稽，及被告所有供販賣第一級毒品海洛因所用
    之ＰＡＮＴＥＣＨ廠牌，顏色為朱紅色之行動電話一具，及
    0000000000號行動電話ＳＩＭ卡一枚等物扣案可
    資佐證，足徵被告之自白與事實相符。
三、再按我國查緝毒品海洛因之施用或販賣，一向執法甚嚴，對
    於販賣海洛因者尤科以死刑、無期徒刑之重度刑責，販賣海
    洛因既經政府懸為禁令、嚴加取締，且海洛因物稀價昂，取
    得不易，苟無利可圖，應無甘冒被查緝法辦判處重刑之危險
    ，平白無端從事海洛因買賣之工作，是販毒者販入之價格必
    較其出售之價格為低，而有從中賺取價差或量差牟利之意圖
    及事實，應屬合理之認定。又販賣海洛因既係違法行為，當
    非可公然為之，亦無公定價格，且容易分裝、稀釋以增減份
    量，而每次買賣之價量，可能隨時依雙方關係深淺、資力、
    需求量及對行情之認知、來源是否充裕、查緝是否嚴謹、購
    買者被查獲時供述購買對象之可能風險之評估等情形，而異
    其標準，非可一概而論；而買受毒品之人通常亦無法探知販
    毒者賺取利潤幾何，是販賣毒品之利得，除被告坦承犯行或
    價量俱臻明確外，委難察得實情，販賣之人從價差或量差中
    牟利之方式雖異，其意圖營利之販賣行為則同一。職是之故
    ，縱未確切查得販賣所得，但除別有事證，足認係按同一價
    格轉讓確未牟利者外，尚難執此認非法販賣之事證有所不足
    ，致知過坦承者難辭重典，飾詞否認者反得逞僥倖，而失情
    理之平。再因海洛因量微價高，販賣者率有利益可圖，被告
    對於販賣海洛因可否獲取金錢利潤乙事，自當極為重視，苟
    非確實有利可圖，以被告與證人陳國良等人間非屬至親，其
    等僅係因交易毒品而接觸聯繫等情以觀，則被告豈會願意對
    證人陳國良等人未賺取任何毒品之價差，甚且無償或無利可
    圖而提供海洛因予其等，並甘冒遭警查獲之風險而如此作為
    之理。且被告於本院審理時亦供承，其買進毒品海洛因後，
    再分裝以賺取一部分之毒品海洛因施用，因為其有施用毒品
    而錢不夠花用，才去賣毒品，以賺取一些可以施用的毒品等
    語。被告雖未供述確認賺取差價之具體金額為何，惟依前開
    說明，被告販賣第一級毒品海洛因，確均有意圖營利之犯意
    並賺取差價，實堪認定。
四、綜上所述，被告甲○○確有販賣第一級毒品海洛因及轉讓第
    一級毒品海洛因等犯行，本件事證業已明確，其犯行均堪認
    定，應依法論科。
五、按行為後法律有變更者適用行為時之法律。但行為後之法律
    有利於行為人者，適用最有利於行為人之法律，刑法第二條
    第一項定有明文。本件被告甲○○行為後，毒品危害防制條
    例第四條第一項之規定：「製造、運輸、販賣第一級毒品者
    ，處死刑或無期徒刑；處無期徒刑者，得併科新臺幣一千萬
    元以下罰金。」，修正為「製造、運輸、販賣第一級毒品者
    ，處死刑或無期徒刑；處無期徒刑者，得併科新臺幣二千萬
    元以下罰金。」；第十七條增訂第二項之規定：「犯第四條
    至第八條之罪於偵查及審判中均自白者，減輕其刑。」，並
    經總統於九十八年五月二十日以華總一義字第０九八００一
    二五一四一號令公布，而於同年月二十二日生效。再按九十
    二年七月九日修正公布之毒品危害防制條例第三十六條雖規
    定：「本條例自公布後六個月施行。」，然係因應該次修正
    之需，始預留適當緩衝期，並非規定嗣後任何修正，均需預
    留六個月之期間，此由九十七年四月三十日毒品危害防制條
    例修正第二十四條時，因未有施行日期之特別規定，本院亦
    認該條文應自公布日起算至第三日起生效，並基於司法行政
    之責，立即處理相關行政事宜，是九十八年五月二十日公布
    修正之毒品危害防制條例，亦採相同立場，亦經司法院九十
    八年六月二十九日院台廳刑一字第０九八００一四六四三號
    函函釋在案，是前開毒品危害防制條例之增修訂條文業經總
    統公布並已生效無誤。則被告於偵查及審理中均自白犯罪部
    分，依修正後增訂之毒品危害防制條例第十七條第二項之規
    定，係屬法定減輕原因，較有利於被告；而被告未於偵查中
    自白犯罪部分，則以修正前之毒品危害防制條例第四條第一
    項之規定，較有利於被告。從而，經比較修正前後之毒品危
    害防制條例第四條第一項及第十七條第二項之規定，被告所
    為事實欄一之（一）至（五）販賣第一級毒品海洛因部分，
    以九十八年五月二十日修正公布前之規定，即行為時之法律
    較有利於被告，應適用行為時即修正前之毒品危害防制條例
    第四條第一項之規定對被告較為有利；所犯事實欄一之（六
    ）至（八）販賣第一級毒品海洛因部分，則以修正公布後之
    法律較有利於被告，應適用修正後之法律，即修正後之毒品
    危害防制條例第四條第一項、第十七條第二項之規定對被告
    較為有利。
六、論罪科刑部分：
  (1)核被告甲○○所為事實欄一（一）至（五）之部分，均係犯
    修正前毒品危害防制條例第四條第一項之販賣第一級毒品罪
    ；所為事實欄一（六）至（八）之部分，均係犯修正後毒品
    危害防制條例第四條第一項之販賣第一級毒品罪；所為事實
    欄二之部分，係犯毒品危害防制條例第八條第一項之轉讓第
    一級毒品罪。被告因販賣及轉讓第一級毒品海洛因而持有該
    級毒品之低度行為，應為販賣及轉讓之行為所吸收，均不另
    論罪。
  (2)再揆之原刑法第五十六條連續犯修正之理由略謂：「對繼續
    （指反覆多次）犯同一罪名之罪者，均適用連續犯之規定論
    處，不無鼓勵犯罪之嫌，亦使國家刑罰權之行使發生不合理
    之現象。」、「基於連續犯原為數罪之本質及刑罰公平原則
    之考量，爰刪除有關連續犯之規定」等語，顯見基於概括犯
    意，多次販賣毒品之行為，於刑法修正前，固得依連續犯之
    例，論以一罪，但於修正刑法施行後，所為之數販賣毒品行
    為，即應回歸本來就應賦予複數法律效果之原貌，而各自獨
    立評價之數罪。而所謂「集合犯」是指立法者所制定之犯罪
    構成要件中，本就預定有數個同種類之行為將反覆實行之犯
    罪而言，將各自實現犯罪構成要件之多數行為，總括或擬制
    成一個構成要件之「集合犯」行為，而論以一罪。是以對於
    集合犯，必須從嚴解釋，以符合立法者之本意。觀諸毒品危
    害防制條例第四條第一項規定之販賣第一級毒品罪之構成要
    件文義，實無從認定立法者本即預定該犯罪之本質，必有數
    個同種類行為而反覆實行之集合犯態樣。又所指接續犯乃指
    單一犯意，在時間、空間密接之犯罪情形而言，否則，即不
    符合接續犯之要件。核之反覆多次之販賣毒品行為，其在時
    間差距上，可以分開，各具獨立性，在九十五年七月一日修
    正刑法施行前，從未將多次販賣毒品之行為，視為集合犯或
    接續犯，則在修正刑法施行後，自難僅因連續犯刪除後，多
    次販賣毒品行為，須按數罪併罰，行為人可能受重刑制裁，
    即遷就其利益，強將原屬於連續犯之數個獨立犯罪之行為，
    不當解釋為集合犯或接續犯。因此，就刑法修正施行後之多
    次販賣毒品犯行，採一罪一罰，始符合刑罰公平原則。依前
    開說明，被告本案各次販賣第一級毒品既遂、未遂之行為，
    自應按數罪分論併罰之，方稱允當（最高法院九十七年度臺
    上字第八七三號判決意旨參照）。是被告就前開販賣第一級
    海洛因犯行，均犯意各別，行為互殊，均應予分論併罰，公
    訴人認被告就前開販賣第一級毒品海洛因部分認係屬集合犯
    ，為包括一罪，亦屬誤會。又被告轉讓第一級毒品海洛因犯
    行，與前開之罪，亦係犯意各別，行為互殊，亦應予分論併
    罰。
  (3)次查被告曾於九十四年二月間因違反毒品危害防制條例等案
    件，經本院於九十四年五月九日，以九十四年度訴字第五五
    一號判決判處應執行有期徒刑一年八月確定；又於九十四年
    八月間因違反毒品危害防制條例案件，經臺灣雲林地方法院
    於九十四年十二月十九日，以九十四年度訴字第六八四號判
    決判處有期徒刑一年六月確定；於九十五年四月間因詐欺案
    件，經臺灣雲林地方法院於九十五年七月三日，以九十五年
    度虎簡字第二０七號判決判處有期徒刑六月確定，前開後二
    罪嗣經臺灣雲林地方法院以九十六年度聲減字第一六四八號
    裁定減刑並定其應執行刑為有期徒刑一年十一月確定，前開
    之罪再接續入監執行後，於九十七年一月二十三日因縮刑期
    滿執行完畢，有臺灣高等法院被告前案紀錄表、臺灣彰化地
    方法院檢察署刑案資料查註紀錄表各一份在卷可憑，被告於
    有期徒刑執行完畢後，五年內故意再犯有期徒刑以上之上開
    之罪，為累犯，被告所犯前開各罪，均應依刑法第四十七條
    第一項之規定加重其刑。惟所犯販賣第一級毒品罪之法定刑
    為死刑或無期徒刑部分，依刑法第六十四條第一項、第六十
    五條第一項規定，死刑、無期徒刑部分均不得加重。又被告
    所犯事實欄一（六）至（八）部分，其於偵審中均自白犯行
    ，有其偵查筆錄及本院審理筆錄在卷可按（參九十八年度偵
    字第四二六０號偵查卷第八十四頁、第八十五頁、本院九十
    八年七月十六日審理筆錄），其行為後毒品危害防制條例增
    訂第十七條第二項：「犯第四條至第八條之罪，於偵查及審
    判中均自白者，減輕其刑。」，並經總統於九十八年五月二
    十日以華總一義字第０九八００一二五一四一號令公布，而
    於同年月二十二日生效，已如前述，是被告所犯事實欄一（
    六）至（八）之犯行，應依修正後之毒品危害防制條例第十
    七條第二項之規定減輕其刑，並依先加後減之例減輕之。
  (4)另本院審之被告販賣第一級毒品海洛因僅係零星之小額交易
    ，未因此獲有鉅額利潤，其惡性與犯罪情節較諸大量走私進
    口或長期販賣毒品之「大盤」、「中盤」毒販有重大差異，
    對社會治安及國民健康之危害較輕，因其本身亦染有施用毒
    品惡習，致罹販毒重典，本院衡以上情，認其此部分犯罪情
    狀尚非無可憫恕，縱使科處最輕法定本刑猶嫌過重，在客觀
    上足以令人同情，爰依刑法第五十九條之規定，就被告所犯
    販賣第一級毒品罪，均酌予減輕其刑，被告所犯事實欄一（
    一）至（五）之部分減輕其刑；犯事實欄一（六）至（八）
    之部分遞減輕之，並均依先加後減之例減輕之。
  (5)爰審酌被告明知施用毒品有害身心健康，竟仍販賣及轉讓戕
    害身心之第一級毒品海洛因予他人，助長施用毒品之惡行，
    其行為殊不可取，及其犯罪之動機、方法、手段、品行、智
    識程度、轉讓及販賣毒品期間長短、次數、犯罪所得，暨被
    告已坦承犯行之態度等一切情狀，分別量處如附表一所示之
    刑（包括主刑、從刑），主刑部分並依刑法第五十一條第五
    款之規定，定其應執行刑，以示懲處。
七、關於沒收部分：
    按毒品危害防制條例第十八條第一項規定：查獲之第一、二
    級毒品及專供製造或施用毒品之器具，不問屬於犯人與否，
    均沒收燬銷之。次按毒品危害防制條例第十九條第一項規定
    ：犯第四條之罪者，其供犯罪所用或因犯罪所得之財物，均
    沒收之，如全部或一部不能沒收時，追徵其價額或以其財產
    抵償之。但該條項並無如同條例第十八條第一項所定「不問
    屬於犯人與否，沒收之」之明文，自屬相對沒收主義之立法
    。是其應沒收之物，應以屬被告或共犯所有者為限。又該規
    定所稱「追徵其價額」者，係指所沒收之物為金錢以外之其
    他財物而無法沒收時，應追徵其價額，使其繳納與原物相當
    之價額。如所得財物為金錢而無法沒收時，始應「以其財產
    抵償之」（最高法院九十五年度台上字第三０五號判決意旨
    參照）。又所謂「其因犯罪所得之財物」，並不以當場搜獲
    扣押者為限；而販賣毒品所得之對價，不問其中何部分屬於
    成本，何部分屬於犯罪所得之財物，應均予沒收，始與上開
    法條之規定符合；且因犯罪所得之財物，亦不能與正常營利
    事業計算營利所得之情形，相提並論（最高法院六十五年度
    第五次刑庭庭推總會議決議意旨參照）。經查：
  (1)扣案如附表二所示ＰＡＮＴＥＣＨ廠牌，顏色為朱紅色之行
    動電話一具（含0000000000號行動電話ＳＩＭ卡
    一枚，此ＳＩＭ卡被告雖非登記申請人，然業由被告向綽號
    「阿明」之人購得），係被告所有，且供其販賣第一級毒品
    海洛因所用之物，業據被告供明在卷，應依毒品危害防制條
    例第十九條第一項前段之規定，並於附表一事實欄一之（一
    ）至（三）、（四）之(2)、(3)、（五）至（七）主文欄項下
    ，分別宣告沒收。
  (2)未扣案之被告販賣第一級毒品海洛因予證人陳國良之所得三
    千元（三次，每次一千元）；販賣第一級毒品海洛因予證人
    沈昌利之所得二千元（四次，每次五百元）；販賣第一級毒
    品海洛因予證人楊儒居之所得五千元（二次一千元，一次三
    千元）；販賣第一級毒品海洛因予證人蔡一彰之所得一千五
    百元（一次八百元，一次七百元），及000000000
    0號行動電話門號；販賣第一級毒品海洛因予證人詹麗梅之
    所得二千元（一次二千元）；販賣第一級毒品海洛因予證人
    張正濰之所得三千元（三次，每次一千元）；販賣第一級毒
    品海洛因予證人陳家棟之所得二千元（二次，每次一千元）
    ；販賣第一級毒品海洛因予證人陳信瑤之所得一千元（一次
    一千元），均應依毒品危害防制條例第十九條第一項後段規
    定，並於附表一編號（一）至（八）主文欄項下，分別諭知
    沒收，如全部或一部不能沒收時，追徵其價額或以其財產抵
    償之。
  (3)再本案其餘扣案物即第一級毒品海洛因二包（淨重分別為０
    ．七公克、０．一五公克）、塑膠鏟子一支、注射筒一支、
    使用過之海洛因殘餘空袋二個、ＢＥＺＱ廠牌顏色為黑色之
    行動電話一具、現金四萬五千八百元，雖均為被告所有，然
    被告辯稱上開第一級毒品海洛因二包（淨重分別為０．七公
    克、０．一五公克）、塑膠鏟子一支、注射筒一支、使用過
    之海洛因殘餘空袋二個是其施用第一級毒品海洛因所用之物
    ，ＢＥＺＱ廠牌顏色為黑色之行動電話是其平常與親友聯絡
    之用，均非用以販賣第一級毒品海洛因所用之物，又扣案之
    四萬五千八百元是伊向伊哥哥所借，花用剩下的，與販毒無
    關等語。查被告確有施用第一級毒品海洛因之惡習，有臺灣
    高等法院被告前案紀錄表一份在卷可按，是其辯稱上開扣案
    之第一級毒品海洛因二包（淨重分別為０．七公克、０．一
    五公克）、塑膠鏟子一支、注射筒一支、使用過之海洛因殘
    餘空袋二個，係其施用毒品所用之物，應可採信，上開扣案
    物品應於其施用毒品部分予以沒收。又被告業已對本件犯行
    均坦承不諱，實無就上開扣案之ＢＥＺＱ廠牌行動電話一具
    及現金四萬五千八百元之用途為虛偽陳述之必要，且檢察官
    亦未提出證據證明上開扣案之行動電話及現金，與本件販賣
    、轉讓第一級毒品海洛因有何關聯，是被告前開所辯，尚堪
    採信。從而，上開扣案物既均與本件販賣、轉讓第一級毒品
    海洛因無關，且無積極事證足認與被告前揭販賣、轉讓第一
    級毒品海洛因有關，故爰皆不於本案為沒收之宣告，併予敘
    明。
據上論斷，應依刑事訴訟法第二百九十九條第一項前段，修正前
毒品危害防制條例第四條第一項、毒品危害防制條例第八條第一
項、第十九條第一項、修正後毒品危害防制條例第四條第一項、
修正後第十七條第二項，刑法第十一條、第二條第一項、第五十
一條第五款、第四十七條第一項前段、第五十九條，判決如主文
。
本案經檢察官陳茂榮到庭執行職務。
中    華    民    國    98    年     7    月    30    日
                  刑事第二庭    審判長法官  石馨文
                                法      官  尚安雅
                                法      官  陳秋錦
以上正本證明與原本無異。
如不服本判決應於收受判決後10日內向本院提出上訴書狀，並
應敘述具體理由。其未敘述上訴理由者，應於上訴期間屆滿後
20日內向本院補提理由書(均須按他造當事人之人數附繕本)
「切勿逕送上級法院」。
中    華    民    國    98    年     7    月    30    日
                                書  記  官  張清秀
附表一：
┌───┬──────────────────┬───────┐
│犯  罪│                                    │              │
│事  實│       主                  文       │所  犯  法  條│
├───┼──────────────────┼───────┤
│事實欄│甲○○販賣第一級毒品，累犯，處有期徒│修正前毒品危害│
│一之（│刑拾伍年貳月。扣案如附表二所示之物均│防制條例第四條│
│一）  │沒收；未扣案之販賣第一級毒品所得新臺│第一項        │
│      │幣壹仟元沒收，如全部或一部不能沒收時│              │
│      │，以其財產抵償之。                  │              │
│      ├──────────────────┼───────┤
│      │甲○○販賣第一級毒品，累犯，處有期徒│修正前毒品危害│
│      │刑拾伍年貳月。扣案如附表二所示之物均│防制條例第四條│
│      │沒收；未扣案之販賣第一級毒品所得新臺│第一項        │
│      │幣壹仟元沒收，如全部或一部不能沒收時│              │
│      │，以其財產抵償之。                  │              │
│      ├──────────────────┼───────┤
│      │甲○○販賣第一級毒品，累犯，處有期徒│修正前毒品危害│
│      │刑拾伍年貳月。扣案如附表二所示之物均│防制條例第四條│
│      │沒收；未扣案之販賣第一級毒品所得新臺│第一項        │
│      │幣壹仟元沒收，如全部或一部不能沒收時│              │
│      │，以其財產抵償之。                  │              │
├───┼──────────────────┼───────┤
│事實欄│甲○○販賣第一級毒品，累犯，處有期徒│修正前毒品危害│
│一之（│刑拾伍年貳月。扣案如附表二所示之物均│防制條例第四條│
│二）  │沒收；未扣案之販賣第一級毒品所得新臺│第一項        │
│      │幣伍佰元沒收，如全部或一部不能沒收時│              │
│      │，以其財產抵償之。                  │              │
│      ├──────────────────┼───────┤
│      │甲○○販賣第一級毒品，累犯，處有期徒│修正前毒品危害│
│      │刑拾伍年貳月。扣案如附表二所示之物均│防制條例第四條│
│      │沒收；未扣案之販賣第一級毒品所得新臺│第一項        │
│      │幣伍佰元沒收，如全部或一部不能沒收時│              │
│      │，以其財產抵償之。                  │              │
│      ├──────────────────┼───────┤
│      │甲○○販賣第一級毒品，累犯，處有期徒│修正前毒品危害│
│      │刑拾伍年貳月。扣案如附表二所示之物均│防制條例第四條│
│      │沒收；未扣案之販賣第一級毒品所得新臺│第一項        │
│      │幣伍佰元沒收，如全部或一部不能沒收時│              │
│      │，以其財產抵償之。                  │              │
│      ├──────────────────┼───────┤
│      │甲○○販賣第一級毒品，累犯，處有期徒│修正前毒品危害│
│      │刑拾伍年貳月。扣案如附表二所示之物均│防制條例第四條│
│      │沒收；未扣案之販賣第一級毒品所得新臺│第一項        │
│      │幣伍佰元沒收，如全部或一部不能沒收時│              │
│      │，以其財產抵償之。                  │              │
├───┼──────────────────┼───────┤
│事實欄│甲○○販賣第一級毒品，累犯，處有期徒│修正前毒品危害│
│一之（│刑拾伍年貳月。扣案如附表二所示之物均│防制條例第四條│
│三）  │沒收；未扣案之販賣第一級毒品所得新臺│第一項        │
│      │幣壹仟元沒收，如全部或一部不能沒收時│              │
│      │，以其財產抵償之。                  │              │
│      ├──────────────────┼───────┤
│      │甲○○販賣第一級毒品，累犯，處有期徒│修正前毒品危害│
│      │刑拾伍年貳月。扣案如附表二所示之物均│防制條例第四條│
│      │沒收；未扣案之販賣第一級毒品所得新臺│第一項        │
│      │幣參仟元沒收，如全部或一部不能沒收時│              │
│      │，以其財產抵償之。                  │              │
│      ├──────────────────┼───────┤
│      │甲○○販賣第一級毒品，累犯，處有期徒│修正前毒品危害│
│      │刑拾伍年貳月。扣案如附表二所示之物均│防制條例第四條│
│      │沒收；未扣案之販賣第一級毒品所得新臺│第一項        │
│      │幣壹仟元沒收，如全部或一部不能沒收時│              │
│      │，以其財產抵償之。                  │              │
├───┼──────────────────┼───────┤
│事實欄│(1)甲○○販賣第一級毒品，累犯，處有期│修正前毒品危害│
│一之（│  徒刑拾伍年貳月。未扣案之販賣第一級│防制條例第四條│
│四）  │  毒品所得0000000000號行動│第一項        │
│      │  電話門號沒收，如全部或一部不能沒收│              │
│      │  時，追徵其價額。                  │              │
│      ├──────────────────┼───────┤
│      │(2)甲○○販賣第一級毒品，累犯，處有期│修正前毒品危害│
│      │  徒刑拾伍年貳月。扣案如附表二所示之│防制條例第四條│
│      │  物均沒收；未扣案之販賣第一級毒品所│第一項        │
│      │  得新臺幣捌佰元沒收，如全部或一部不│              │
│      │  能沒收時，以其財產抵償之。        │              │
│      ├──────────────────┼───────┤
│      │(3)甲○○販賣第一級毒品，累犯，處有期│修正前毒品危害│
│      │  徒刑拾伍年貳月。扣案如附表二所示之│防制條例第四條│
│      │  物均沒收；未扣案之販賣第一級毒品所│第一項        │
│      │  得新臺幣柒佰元沒收，如全部或一部不│              │
│      │  能沒收時，以其財產抵償之。        │              │
├───┼──────────────────┼───────┤
│事實欄│甲○○販賣第一級毒品，累犯，處有期徒│修正前毒品危害│
│一之（│刑拾伍年貳月。扣案如附表二所示之物均│防制條例第四條│
│五）  │沒收；未扣案之販賣第一級毒品所得新臺│第一項        │
│      │幣貳仟元沒收，如全部或一部不能沒收時│              │
│      │，以其財產抵償之。                  │              │
├───┼──────────────────┼───────┤
│事實欄│甲○○販賣第一級毒品，累犯，處有期徒│修正後毒品危害│
│一之（│刑玖年。扣案如附表二所示之物均沒收；│防制條例第四條│
│六）  │未扣案之販賣第一級毒品所得新臺幣壹仟│第一項        │
│      │元沒收，如全部或一部不能沒收時，以其│              │
│      │財產抵償之。                        │              │
│      ├──────────────────┼───────┤
│      │甲○○販賣第一級毒品，累犯，處有期徒│修正後毒品危害│
│      │刑玖年。扣案如附表二所示之物均沒收；│防制條例第四條│
│      │未扣案之販賣第一級毒品所得新臺幣壹仟│第一項        │
│      │元沒收，如全部或一部不能沒收時，以其│              │
│      │財產抵償之。                        │              │
│      ├──────────────────┼───────┤
│      │甲○○販賣第一級毒品，累犯，處有期徒│修正後毒品危害│
│      │刑玖年。扣案如附表二所示之物均沒收；│防制條例第四條│
│      │未扣案之販賣第一級毒品所得新臺幣壹仟│第一項        │
│      │元沒收，如全部或一部不能沒收時，以其│              │
│      │財產抵償之。                        │              │
├───┼──────────────────┼───────┤
│事實欄│甲○○販賣第一級毒品，累犯，處有期徒│修正後毒品危害│
│一之（│刑玖年。扣案如附表二所示之物均沒收；│防制條例第四條│
│七）  │未扣案之販賣第一級毒品所得新臺幣壹仟│第一項        │
│      │元沒收，如全部或一部不能沒收時，以其│              │
│      │財產抵償之。                        │              │
│      ├──────────────────┼───────┤
│      │甲○○販賣第一級毒品，累犯，處有期徒│修正後毒品危害│
│      │刑玖年。扣案如附表二所示之物均沒收；│防制條例第四條│
│      │未扣案之販賣第一級毒品所得新臺幣壹仟│第一項        │
│      │元沒收，如全部或一部不能沒收時，以其│              │
│      │財產抵償之。                        │              │
├───┼──────────────────┼───────┤
│事實欄│甲○○販賣第一級毒品，累犯，處有期徒│修正後毒品危害│
│一之（│刑玖年。未扣案之販賣第一級毒品所得新│防制條例第四條│
│八）  │臺幣壹仟元沒收，如全部或一部不能沒收│第一項        │
│      │時，以其財產抵償之。                │              │
├───┼──────────────────┼───────┤
│事實欄│甲○○轉讓第一級毒品海洛因，累犯，處│毒品危害防制條│
│二    │有期徒刑壹年肆月。                  │例第八條第一項│
└───┴──────────────────┴───────┘
附表二：
┌──┬───────────────────────┐
│編號│           品                  名             │
├──┼───────────────────────┤
│一  │ＰＡＮＴＥＣＨ廠牌，顏色為朱紅色之行動電話機具│
│    │壹具。                                        │
├──┼───────────────────────┤
│二  │門號為0000000000號ＳＩＭ卡壹枚。    │
└──┴───────────────────────┘
附錄本案論罪科刑法條：
修正前毒品危害防制條例第4條第1項
製造、運輸、販賣第一級毒品者，處死刑或無期徒刑；處無期徒
刑者，得併科新臺幣 1 千萬元以下罰金。
修正後毒品危害防制條例第4條第1項
製造、運輸、販賣第一級毒品者，處死刑或無期徒刑；處無期徒
刑者，得併科新臺幣 2 千萬元以下罰金。
毒品危害防制條例第8條第1項
轉讓第一級毒品者，處 1 年以上 7 年以下有期徒刑，得併科新
臺幣 1 百萬元以下罰金。


司法院資訊處製作；財團法人民間司法改革基金會備份。
